臺灣桃園地方法院刑事判決　　　　　　　 96年度訴字第404號
公　訴　人　臺灣桃園地方法院檢察署檢察官
被　　　告　乙○○
上列被告因違反護照條例等案件，經檢察官提起公訴（95年度偵
字第19170 號），被告於準備程序中為有罪之陳述，本院合議庭
裁定由受命法官獨任進行簡式審判程序，判決如下：
    主  文
乙○○共同行使偽造私文書，足以生損害於公眾及他人，處有期
徒刑參月，如易科罰金，以銀元參佰元即新臺幣玖佰元折算壹日
，如附表一編號1 所示偽造之「甲○○」簽名及附表一編號4 所
示之護照沒收；又行使偽造私文書，足以生損害於公眾及他人，
處有期徒刑肆月，如易科罰金，以銀元參佰元即新臺幣玖佰元折
算壹日，如附表一編號2 所示偽造之「甲○○」簽名及附表一編
號5 所示之護照沒收；又行使偽造私文書，足以生損害於公眾及
他人，處有期徒刑伍月，如易科罰金，以銀元參佰元即新臺幣玖
佰元折算壹日，如附表一編號3 所示偽造之「甲○○」簽名及附
表一編號6 所示之護照沒收；又行使偽造私文書，足以生損害於
公眾及他人，處有期徒刑肆月，如易科罰金，以銀元參佰元即新
臺幣玖佰元折算壹日，如附表二所示偽造之「甲○○」簽名及指
印沒收；應執行有期徒刑壹年貳月，如易科罰金，以銀元參佰元
即新臺幣玖佰元折算壹日，如附表一編號1 至3 及附表二所示偽
造之「甲○○」簽名、指印，及如附表一編號4 至6 所示之護照
均沒收。
    事  實
一、乙○○因於民國83年間積欠稅款，遭內政部警政署入出境管
    理局（下稱：境管局）限制出境，竟與某不詳姓名之成年人
    （下稱：不詳成年人）共同基於變造身分證復持以行使及偽
    造私文書復持以行使之犯意聯絡，由乙○○於84年間某日，
    在宜蘭縣宜蘭市某不詳地點，將其照片交予該不詳成年人，
    再由該不詳成年人將乙○○之照片換貼於甲○○之身分證及
    甲○○名義之中華民國普通護照申請書（條碼編號：Ｚ00000
    0000）上，並在該申請書上偽造甲○○之簽名1 枚後，委託
    不知情之金華旅行社員工於84年8 月間，持上開變造之身分
    證及偽造之中華民國普通護照申請書，向外交部領事事務局
    （下稱：領事局）代辦申請護照，致不知情之領事局承辦人
    員將甲○○申領護照之不實事項登載於職務上所掌之發照登
    記簿冊上，並核發黏貼乙○○照片及載有相關不實事項之甲
    ○○名義中華民國護照號碼M00000000 號之護照1 本，足生
    損害於甲○○及領事局對護照核發管理之正確性，而上開不
    詳成年人取得前揭護照後，旋即將該本護照連同變造之甲○
    ○身分證交予乙○○收執，乙○○則給付新臺幣約四萬元之
    代價予該不詳成年人。乙○○取得上開冒名申請之護照後，
    復基於行使使公務員登載不實文書及使公務員登載不實之概
    括犯意，自84年8 月24日起至87年11月28日止，冒用甲○○
    名義搭乘班機自桃園縣大園鄉桃園國際機場出、入境共90次
    ，出、入境時均出示行使前開護照予內政部警政署航空警察
    局（下稱：航警局）證照查驗人員，主張其即係甲○○，致
    使不知情之航警局證照查驗人員，將此一「甲○○」出、入
    境之不實事項輸入電腦，而登載於職務上所掌屬於公文書性
    質之境管局入出境電腦報表上，足以生損害於甲○○本人及
    境管局對於護照暨入出境管理之正確性。
二、乙○○因上開冒名申請之編號M00000000 號護照效期已屆，
    竟另基於偽造私文書復持以行使及行使變造身分證之犯意，
    於87年12月1 日偽造甲○○名義之中華民國普通護照申請書
    1 份（條碼編號：Ｚ000000000），並在其上偽造「甲○○」
    之簽名1 枚後，連同前揭變造之甲○○身分證交予不知情之
    金華旅行社員工代為向領事局申請護照，致不知情之領事局
    承辦人員將甲○○申領護照之不實事項登載於職務上所掌之
    發照登記簿冊上，並核發黏貼乙○○照片及載有相關不實事
    項之甲○○名義中華民國護照號碼M00000000 號之護照1 本
    ，足生損害於甲○○及領事局對護照核發管理之正確性。乙
    ○○取得上開冒名申請之護照後，復承前行使使公務員登載
    不實文書及使公務員登載不實之概括犯意（自88年5 月23日
    起並另基於非法入出國之概括犯意），自87年12月6 日起至
    91年3 月17日止，冒用甲○○名義搭乘班機自桃園縣大園鄉
    桃園國際機場出、入境共100 次，出、入境時均出示行使前
    開護照予航警局證照查驗人員，主張其即係甲○○，致使不
    知情之航警局證照查驗人員，將此一「甲○○」出、入境之
    不實事項輸入電腦，而登載於職務上所掌屬於公文書性質之
    境管局入出境電腦報表上，足以生損害於甲○○本人及境管
    局對於護照暨入出境管理之正確性。
三、乙○○因上開冒名申請之編號M00000000 號護照效期又已屆
    ，竟再萌偽造私文書復持以行使，及行使變造身分證申請護
    照之犯意，於91年3 月18日偽造甲○○名義之中華民國普通
    護照申請書1 份（條碼編號：Ｚ000000000），並在其上偽造
    「甲○○」之簽名1 枚後，連同前揭變造之甲○○身分證交
    予不知情之金華旅行社員工代為向領事局申請護照，致不知
    情之領事局承辦人員將甲○○申領護照之不實事項登載於職
    務上所掌之發照登記簿冊上，並核發黏貼乙○○照片及載有
    相關不實事項之甲○○名義中華民國護照號碼000000000 號
    之護照1 本，足生損害於甲○○及領事局對護照核發管理之
    正確性。乙○○取得上開冒名申請之護照後，復承前行使使
    公務員登載不實文書、使公務員登載不實之概括犯意及基於
    非法入出國之概括犯意，自91年3 月20日起至94年12月17日
    止，冒用甲○○名義搭乘班機自桃園縣大園鄉桃園國際機場
    出、入境共94次，出、入境時均出示行使前開護照予航警局
    證照查驗人員，主張其即係甲○○，致使不知情之航警局證
    照查驗人員，將此一「甲○○」出、入境之不實事項輸入電
    腦，而登載於職務上所掌屬於公文書性質之境管局入出境電
    腦報表上，足以生損害於甲○○本人及境管局對於護照暨入
    出境管理之正確性。
四、緣甲○○本人因公共危險案件遭臺灣桃園地方法院檢察署發
    布通緝，致乙○○於94年12月17日下午2 時55分許，持護照
    號碼000000000 號護照搭機入境時，在桃園國際機場第一航
    廈入境查驗檯為警逮捕，詎乙○○為避免遭警查覺其冒用甲
    ○○名義申領護照乙事，竟基於偽造私文書復持以行使及偽
    造署押之犯意，接續於94年12月17日下午3 時許，在航警局
    證照查驗隊第一航廈入境室偵訊室接受詢問時，及同日下午
    7 時7 分許經解送至臺灣桃園地方法院檢察署接受訊問時，
    暨同日下午10時6 分許檢察官再行訊問時，冒用「甲○○」
    之名義應訊，除在如附表二編號1 至5 所示文件上接續偽造
    「甲○○」之簽名、指印外，並先後在如附表二編號4 、5
    所示之文件上偽造「甲○○」之簽名及指印，用以表示「甲
    ○○」已依法接獲通知所涉罪嫌及逮捕之理由且須通知親友
    簡慶裕先生等意思，而偽造完成如附表二編號4 、5 所示之
    私文書，復將之交由警方收受而行使之，足以生損害於檢警
    機關偵查犯罪之正確性及甲○○本人。嗣經警將乙○○之指
    紋卡送請內政部警政署刑事警察局鑑定比對後發覺有異，始
    悉上情，並扣得如附表一編號6 所示之護照1 本。
五、案經內政部警政署航空警察局移請臺灣桃園地方法院檢察署
    檢察官偵查起訴。
    理  由
一、上開事實業據被告乙○○坦承不諱，並經證人甲○○於警詢
    時證述綦詳，且有偽造之「甲○○」中華民國普通護照申請
    書影本3 紙、旅客入出境紀錄查詢資料1 份、內政部警政署
    刑事警察局95年4 月3 日刑紋字第0950047498號函文影本1
    紙及如附表二所示之各項文件在卷足憑，復有如附表一編號
    6 所示之護照1 本扣案可資佐證，足徵被告之自白與事實相
    符，本件事證已經明確，被告之犯行堪予認定，應依法論科
    。
二、查被告行為後，刑法及刑法施行法部分條文業經修正公布，
    並均於95年7 月1 日施行。修正後刑法第2 條第1 項之規定
    ，係規範行為後法律變更所生新舊法律比較適用之準據法，
    於修正後刑法施行後，應適用修正後刑法第2 條第1 項規定
    之「從舊從輕」之原則為比較；修正後刑法第2條 第2 項，
    則為同條第1 項之特別規定，於修正後刑法施行後，關於非
    拘束人身自由之保安處分，應依修正後刑法第2 條第2 項之
    規定，適用裁判時之法律。又修正後刑法第35條，乃刑之重
    輕之法定次序與標準，應適用裁判時之修正後刑法第35條之
    規定。修正後刑法第2 條第1 項係採「從舊從輕」原則，適
    用最有利於行為人之法律。既曰法律，自較刑之範圍為廣；
    除法律有特別規定者（如修正後刑法第2 條第2 項非拘束人
    身自由之保安處分適用裁判時法，修正後刑法施行法第9 條
    之3 規定之情形），應依其規定；或事關執行之緩刑之宣告
    ，或犯罪在刑法修正施行前，自首在刑法施行後之自首部分
    ，或程序之規定（程序從新，如刑法第40條沒收宣告之程序
    規定），應適用裁判時之修正後刑法之規定外；依修正後刑
    法第2 條第1 項比較時，應就罪刑有關之共犯、未遂犯、連
    續犯、牽連犯、結合犯以及累犯加重、自首減輕暨其他法定
    加減原因（如身分加減）與加減例等一切情形，綜其全部之
    結果而為比較後，予以整體適用，不能割裂而分別適用有利
    益之條文。關於易科罰金之折算標準、易服勞役之折算標準
    及期限、罰金與死刑是否併予執行、多數有期徒刑定應執行
    之刑時之最高刑期之限制等之修正，事涉行為人易刑折算標
    準金額之多寡與期限之長短及定執行刑時能否就罰金刑併予
    執行或有期徒刑定應執行之刑時最高度之限制，亦均屬依修
    正後刑法第二條第一項所應比較適用法律之範圍。拘束人身
    自由之保安處分，並非屬修正後刑法第2 條第2 項規定應適
    用裁判時法之範圍，除有特別規定者外，亦屬應依修正後刑
    法第2 條第1 項比較適用之法律；從刑附屬於主刑，除法律
    有特別規定者外，依主刑所適用之法律（以上參考最高法院
    95年5 月23日刑事庭第8 次會議決議及最高法院24年上字第
    4634號、24年上字第5292號、27年上字第2615號、29年上字
    第525 號判例）。其次，法律有變更而須為新、舊法之比較
    以定其適用之目的，厥為保障行為人之既有法律地位不致因
    法律之修正而惡化或受到更不利益之結果並兼謀行為人之利
    益，此為最高之價值，非必斤斤於法律體系適用之完整性，
    況或基於法規之性質，如程序性之法律、事涉執行之緩刑規
    定，依法理係均應適用新法，或因法律另有規定，如修正後
    刑法第2 條第2 項規定「非拘束人身自由之保安處分係適用
    裁判時之法律」，修正後刑法施行法第3 條之1 第2 項規定
    「於九十四年一月七日刑法修正施行前犯併合處罰數罪中之
    一罪，且該數罪均符合第四十一條第一項得易科罰金之規定
    者，適用九十年一月四日修正之刑法第四十一條第二項規定
    」，即有此情形係一律適用行為時法之舊法，由是可見遇有
    法律修正而須選擇適用新法或舊法時，須依法規之性質或視
    法律之規定各自決之，不受其他法規如何適用之羈絆，在選
    法適用時，本即寓有可據個別之特性而割裂分別適用新法或
    舊法之容許性，至數項經修正之法律須整體比較以同其新、
    舊法之適用俾維持法律體系之完整性，核係各該法律在適用
    上因具「依附及相互關聯」之特性使然，非屬新、舊法應比
    較利、弊藉資保障行為人之既有法律地位兼謀其利益之立法
    意旨所必然。準此以解，就罪、刑有關之規定諸如共犯、未
    遂犯、連續犯、牽連犯、結合犯以及累犯加重、自首減輕暨
    其他法定加減原因（如身分加減）與加減例等一切情形，應
    綜其全部之結果而為比較後，予以整體適用，不能割裂而分
    別適用有利益之條文，固如前述，惟究其緣由，實係著眼於
    因各該規定皆涉及犯罪之態樣、階段、罪數、法定刑得或應
    否加、減暨加減之幅度，並進而影響法定刑或處斷刑之範圍
    ，換言之，各該罪、刑之規定須經綜合考量整體適用後，方
    能據以限定法定刑或處斷刑之範圍，嗣始得於該範圍內為一
    定刑之宣告，易詞以言，個別宣告刑雖屬單一之結論，然實
    係經綜合考量整體適用各相關罪、刑規定之所得，因之，宣
    告刑所據以決定之各相關罪、刑規定，顯具適用上之「依附
    及相互關聯」之特性，自須同其新、舊法之適用，第查，「
    易刑」或「定執行刑」係規範宣告刑得或應如何執行之法律
    ，核屬為刑之宣告後始生應否適用問題之規定，非屬宣告刑
    所據以決定因而須先行確定如何適用新、舊之法規，依其性
    質，在未為刑之宣告前亦無可能確定應否適用而預先選定須
    適用新或舊法，復無此必要，不寧唯是，該規定所涵攝之「
    小前提」係「宣告刑」，猶與罪、刑規定涵攝之「小前提」
    為「歷史社會事實」迥異，職是，「易刑」及「定執行刑」
    之規定，不論涵攝之「小前提」、決定應否適用之階段及適
    用後所得之法律效果，與罪、刑之規定皆不相侔，與之顯不
    具適用上之「依附及相互關聯」之特性，依前述，要毋須與
    罪、刑之規定同其新、舊法之適用，自得秉其本身之性質而
    各據應涵攝之「小前提」為新、舊、利、弊之比較後個別定
    其法律之適用。茲首就與本案有關且於為刑之宣告前須先行
    及連帶確定應如何適用之法律修正情形列述如下：
  (一)與罪、刑有關且須依修正後刑法第2 條第1 項規定為利、弊
    之比較以定如何適用之法律變更部分：
    (1)刑法第28條原規定「二人以上共同實施犯罪之行為者，皆
      為正犯」，經修正為「二人以上共同實行犯罪之行為者，
      皆為正犯」，亦即將共同正犯限縮僅於「實行」階段始有
      其存在。
    (2)修正前刑法第33條第5 款規定「罰金：（銀元）一元以上
      。」，復依罰金罰鍰提高標準條例第1 條前段規定提高為
      10倍，折算新臺幣為30元；修正後刑法第33條第5 款規定
      「罰金：新臺幣一千元以上，以百元計算之。」；次查，
      刑法分則各條文所定之罰金刑，其幣別原為「銀元」，又
      倘非屬72年6 月26日至94年1 月7 日間新增或修正之條文
      ，所定罰金數額並依罰金罰鍰提高標準條例第1 條前段規
      定提高為10倍，惟依95年6 月14日修正公布、同年7 月1
      日施行之中華民國刑法施行法第1 條之1 ：「中華民國九
      十四年一月七日刑法修正施行後，刑法分則編所定罰金之
      貨幣單位為新臺幣。九十四年一月七日刑法修正時，刑法
      分則編未修正之條文定有罰金者，自九十四年一月七日刑
      法修正施行後，就其所定數額提高為三十倍。但七十二年
      六月二十六日至九十四年一月七日新增或修正之條文，就
      其所定數額提高為三倍。」，現行刑法中，有關於罰金刑
      之計算單位及其最低度刑之規定已有修正，自屬法律變更
      。
    (3)修正前刑法第55條規定「犯一罪而其方法或結果行為犯他
      罪名者，從一重處斷。」，此即學理上所稱之「牽連犯」
      ，然修正後已將之刪除，即改採一罪一罰之原則。
    (4)修正前刑法第56條規定「連續數行為而犯同一罪名者，以
      一罪論。但得加重其刑至二分之一。」，修正後已將該條
      刪除，即採1 罪1 罰之原則。
    (5)就罰金刑之加減例，修正前刑法第68條規定「拘役或罰金
      加減者，僅加減其最高度」，修正後刑法第67條則規定「
      有期徒刑或罰金加減者，其最高度及最低度同加減之」，
      並刪除第68條有關罰金刑加減之規定，進言之，經修正後
      ，罰金之最低度刑亦在加減之列。
    (6)經綜合適用修正前、後之罪、刑相關規定予以比較，修正
      後之規定顯非較修正前之規定對被告有利，因之，依現行
      即修正後刑法第2 條第1 項前段規定，此部分自應整體適
      用修正前刑法之有關規定，合先敘明。
  (二)毋須依修正後刑法第2 條第1 項規定為利、弊之比較以定如
    何適用之法律修正部分：
    (1)刑法第11條原規定「本法總則於其他法令有刑罰之規定者
      ，亦適用之。但其他法令有特別規定者，不在此限。」，
      經修正為「本法總則於其他法律有刑罰或保安處分之規定
      者，亦適用之。但其他法律有特別規定者，不在此限。」
      ，亦即為使法規範明確，將「法令」修正為「法律」以符
      合法律保留及罪刑法定原則，復就解釋上認為「有刑罰之
      規定」包含保安處分部分亦予以明文化，是以此一修正並
      未涉及實體國家刑罰權之有無暨其範圍之更迭，非屬與罪
      、刑有關且須與之整體依修正後刑法第2 條第1 項之規定
      為新、舊法比較以同其適用之「法律變更」，惟本條修正
      之目的既為符法律保留及罪刑法定原則暨規範明確性之要
      求，當以修正後之規定較能契合刑罰之本質兼更具規範之
      實質妥當性暨進步性，因之，基於「法與時轉則治」之理
      念，此部分自應適用修正後規定。
    (2)刑法第38條有關沒收之規定亦經修正，惟沒收為從刑，如
      前述，從刑附屬於主刑，除法律有特別規定者外，依主刑
      所適用之法律，本件主刑部分即宣告刑所據以決定之罪、
      刑法律既適用修正前之舊法，沒收部分自應從之。
三、核被告將自己之照片換貼於甲○○身分證上，偽造甲○○名
    義之中華民國普通護照申請書，並持以行使申辦護照入、出
    境我國之行為，係犯刑法第216 條、第212 條之行使變造特
    種文書罪、同法第216 條、第210 條之行使偽造私文書罪、
    同法第216 條、第214 條之行使使公務員登載不實文書罪（
    此罪名公訴人漏未論及）。被告於91年3 月18日行使前揭變
    造之甲○○身分證申辦護照之行為，則另犯護照條例第23條
    第2 項之行使變造國民身分證申請護照罪。被告自88年5 月
    23日起至94年12月17日止非法入、出境我國之行為，又另犯
    入出境及移民法第54條之未經許可入出國罪。再按刑法上所
    謂之文書，凡外型為有體物，以視覺感官可見之方法記載文
    書表意人之思想或意思於該有體物上者，均足當之。又在事
    先印妥內容文件預留之簽名欄位簽名者，不待依據習慣或特
    約，單從記載之體例及形式客觀視之，即足以知悉係表示以
    簽名者之名義確認、收受他人為一定之通知或行為，抑或在
    表達其上方所載字句之意思，當然亦屬刑法第210 條所稱之
    私文書。本件被告在如附表二編號4 、5 所示之文件上偽造
    「甲○○」之簽名及指印，再交回警方收受，各係見於事先
    印妥內容文件預留之簽名欄位，依前述，自己具備意思性及
    製作名義人之文書完整形式，此部分自屬私文書。故核被告
    在如附表二編號4 、5 所示文件上偽以「甲○○」名義簽名
    、捺指印後並將之交還警方之行為，係犯刑法第216 條、第
    210 條之行使偽造私文書罪。至附表二編號1 至3 所示被告
    偽造「甲○○」簽名及指印之行為，雖另該當刑法第217 條
    第1 項之偽造署押罪，惟如後述，此與為偽造私文書而偽造
    「甲○○」之署押部分係基於單一犯意接續行之，自應包括
    視為單一之偽造行為，無從分割各別論擬，因之，各次之偽
    造「甲○○」署押胥應統括為一而認屬偽造私文書之部分行
    為，不另論罪。至被告變造甲○○身分證、偽造甲○○名義
    之中華民國普通護照申請書、逮捕通知書，及使公務員登載
    不實事項於公文書之低度行為，各為行使之高度行為所吸收
    ，而被告於中華民國普通護照申請書及逮捕通知書上偽造「
    甲○○」簽名及指印之行為，則為偽造私文書之部分行為，
    均不另論罪。被告於91年3 月18日行使變造身分證申請護照
    之行為，雖同時觸犯護照條例第23條第2 項，及刑法第216
    條、第212 條之罪，惟被告此部分僅有一個犯罪行為，係因
    法規之錯綜關係，致同時有數符合該犯罪構成要件之法條可
    以適用，應依法理擇一適用，因護照條例第23條第2 項為刑
    法第216 條、第212 條之特別規定，此部分自應依護照條例
    第23條第2 項論處。被告利用不知情之金華旅行社員工至領
    事局行使前揭偽造私文書而使承辦公務員將不實事項登載於
    職務上所掌之公文書，為間接正犯。被告就如事實欄一所載
    之行使變造特種文書、行使偽造私文書及使公務員登載不實
    等犯行，與該不詳成年人有犯意聯絡及行為分擔，應依修正
    前刑法第28條之規定論以共同正犯。被告於遭警查獲後之警
    詢、偵查期間，先後固有數次偽造署押、私文書及行使偽造
    私文書之行為，惟因警詢、偵查程序可視為單一刑事訴訟程
    序之數個階段，被告既已冒名應訊，當然有自始至終在各階
    段中偽造署押、私文書及行使偽造私文書之意思，顯係基於
    單一犯意接續為之，侵害以「甲○○」名義所製作文書之公
    共信用性此單一社會法益並兼及刑案偵查正確性此單一國家
    法益，其各個偽造署押、私文書及行使偽造私文書之動作，
    乃組成整個犯罪行為之一部，應為接續犯而屬單純一罪。被
    告先後多次行使使公務員登載不實文書及非法入出國之犯行
    ，均時間緊接，且各觸犯構成要件相同之罪名，顯係基於概
    括犯意反覆為之，均為連續犯，應依修正前刑法第56條之規
    定，各論以一罪，並均加重其刑。被告所犯行使變造特種文
    書、行使變造身分證申請護照、行使偽造私文書、未經許可
    入出國、行使使公務員登載不實公文書等罪間，具有方法、
    目的之牽連關係，應依修正前刑法第55條之規定，從一重之
    行使偽造私文書罪處斷。公訴意旨認被告行使變造之身分證
    申請護照與行使偽造私文書二罪應分論併罰，尚有未合。又
    被告先後3 次行使偽造甲○○名義之中華民國普通護照申請
    書申辦護照，各次間隔均超過3 年，而其行使偽造甲○○名
    義之逮捕通知書之犯罪時點，與其91年3 月18日最後一次行
    使偽造甲○○名義之中華民國普通護照申請書，亦已相隔逾
    3 年，顯不符修正前刑法第56條有關連續犯需犯罪時間緊接
    之要件，是其先後4 次行使偽造私文書之犯行應予分論併罰
    ，公訴意旨認應依修正前刑法第56條連續犯之規定論以一罪
    並加重其刑，尚有誤會。爰審酌被告犯罪之動機、目的、手
    段，兼衡其犯罪時間長達10年，入、出境次數共高達284 次
    ，對甲○○所生之損害及對司法機關追訴犯罪之正確性所生
    之危害程度非輕，暨其犯後業已坦承犯行之犯後態度等一切
    情狀，各量處如主文所示之刑。而修正前刑法第51條第5 款
    原規定：「數罪併罰，分別宣告其罪之刑，依左列各款定其
    應執行者：‧‧‧五、宣告多數有期徒刑者，於各刑中之最
    長期以上，各刑合併之刑期以下，定其刑期。但不得逾二十
    年。」，修正後同條第5款規定改為：「宣告多數有期徒刑
    者，於各刑中之最長期以上，各刑合併之刑期以下，定其刑
    期。但不得逾三十年。」，經比較結果，修正後之規定非較
    有利於被告，依修正後刑法第2 條第1 項前段規定，此部分
    應依修正前刑法第51條第5 款之規定定其應執行刑。又被告
    行為後，刑法易科罰金之規定亦經修正，修正前刑法第41條
    第1 項前段規定：「犯最重本刑為五年以下有期徒刑以下之
    刑之罪，而受六個月以下有期徒刑或拘役之宣告，因身體、
    教育、職業、家庭之關係或其他正當事由，執行顯有困難者
    ，得以一元以上三元以下折算一日，易科罰金。」，此折算
    標準並應適用修正前罰金罰鍰提高標準條例第2 條規定，就
    其原定數額提高為一百倍折算一日，亦即被告行為時之易科
    罰金折算標準，應以銀元100 元以上300 元以下之數額折算
    1 日，經換算為新臺幣，則應以新臺幣300 元以上900 元以
    下折算1 日。惟95年7 月1 日施行之刑法第41條第1 項前段
    規定：「犯最重本刑為五年以下有期徒刑以下之刑之罪，而
    受六個月以下有期徒刑或拘役之宣告者，得以新臺幣一千元
    、二千元或三千元折算一日，易科罰金」，於同日並廢除罰
    金罰鍰提高標準條例第二條之規定，亦即係以新臺幣1,000
    元、2,000 元或3,000 元折算1 日。經比較結果，易科罰金
    之規定，修正後之規定顯非較有利於行為人，依修正後刑法
    第2 條第1 項前段規定，此部分應適用行為時法，爰依修正
    前刑法第41條第1 項前段、修正前罰金罰鍰提高標準條例第
    2 條規定，併諭知對被告所宣告之刑及所定之執行刑易科罰
    金之折算標準。
四、如附表一編號1 至3 及附表二所示之簽名、指印，均應依刑
    法第219 條宣告沒收，扣案如附表一編號4 所示之護照1 本
    ，係被告犯罪所用兼所得之物，而如附表一編號5 、6 所示
    之護照各1 本亦為被告犯罪所用兼所得之物，雖未扣案，但
    無法證明已滅失，是該3 本護照均應依修正前刑法第38條第
    1 項第2 款、第3 款宣告沒收。至偽造之「甲○○」中華民
    國普通護照申請書3 紙，及被告所偽造如附表二編號4 、5
    所示之逮捕通知書，已分別交付領事局及警方行使，非屬被
    告所有，不得宣告沒收；又被告於甲○○身分證上所換貼其
    本人之照片1 張，雖係被告所有供犯罪所用之物，然該張身
    分證並未扣案，且被告供稱已經遭其銷燬而不復存在，是該
    張照片亦不另為沒收之諭知。
五、本件被告所犯為死刑、無期徒刑、最輕本刑3 年以上有期徒
    刑之罪或高等法院管轄第一審案件以外之罪，被告於本院行
    準備程序時並就被訴事實為有罪之陳述，經聽取檢察官及被
    告之意見後，依刑事訴訟法第273 條之1 第1 項之規定，本
    院合議庭裁定本件改依簡式審判程序，並由獨任法官進行審
    理，末此敘明。
據上論斷，應依刑事訴訟法第273 條之1 第1 項、第299 條第1
項前段，護照條例第23條第2 項，入出國及移民法第54條，修正
後刑法第2 條第1 項前段、第11條，刑法第216 條、第210 條、
第212 條、第214 條、第219 條，修正前刑法第28條、第55條、
第51條第5 款、第41條第1 項前段、第38條第1 項第2 款、第3
款、第33條第5 款，刑法施行法第1 條之1 第1 項、第2 項前段
，修正前罰金罰鍰提高標準條例第2 條，判決如主文。
本案經檢察官許曉微到庭執行職務。
中　　華　　民　　國　　96　　年　　4 　　月　　27　　日
                刑事第十一庭    法  官  魏于傑
上正本證明與原本無異。
如不服本判決，得於收受判決後10日內，向本院提出上訴狀。
                                書記官  林怡君
中　　華　　民　　國　　96　　年　　4 　　月　　30　　日
附表一：
┌──┬────────────────────────────────┐
│編號│物品名稱及數量                                                  │
├──┼────────────────────────────────┤
│1   │中華民國普通護照申請書（條碼編號：Ｚ000000000）上偽造之「甲○○」│
│    │簽名1 枚。                                                      │
├──┼────────────────────────────────┤
│2   │中華民國普通護照申請書（條碼編號：Ｚ000000000）上偽造之「甲○○」│
│    │簽名1 枚。                                                      │
├──┼────────────────────────────────┤
│3   │中華民國普通護照申請書（條碼編號：Ｚ000000000）上偽造之「甲○○」│
│    │簽名1 枚。                                                      │
├──┼────────────────────────────────┤
│4   │被告冒名領得之甲○○名義中華民國普通護照1 本（護照編號：M0000000│
│    │7 號，未扣案）。                                                │
├──┼────────────────────────────────┤
│5   │被告冒名領得之甲○○名義中華民國普通護照1 本（護照編號：M0000000│
│    │6 號，未扣案）。                                                │
├──┼────────────────────────────────┤
│6   │被告冒名領得之甲○○名義中華民國普通護照1 本（護照編號：00000000│
│    │5 號，扣案）。                                                  │
└──┴────────────────────────────────┘
附表二：
┌──┬────────────────────────────────┐
│編號│物品名稱及數量                                                  │
├──┼────────────────────────────────┤
│1   │內政部警政署航空警察局證照查驗隊94年12月17日警詢筆錄上偽造之「梁│
│    │金典」簽名2 枚及指印4 枚。                                      │
├──┼────────────────────────────────┤
│2   │臺灣桃園地方法院檢察署94年12月17日下午7 時7 分許訊問筆錄上偽造之│
│    │「甲○○」簽名1 枚。                                            │
├──┼────────────────────────────────┤
│3   │臺灣桃園地方法院檢察署94年12月17日下午10時6 分許訊問筆錄上偽造之│
│    │「甲○○」簽名1 枚。                                            │
├──┼────────────────────────────────┤
│4   │內政部警政署航空警察局94年12月17日逮捕通知書（通知本人聯）上偽造│
│    │之「甲○○」簽名及指印各1 枚。                                  │
├──┼────────────────────────────────┤
│5   │內政部警政署航空警察局94年12月17日逮捕通知書（通知親友聯）上偽造│
│    │之「甲○○」簽名及指印各1 枚。                                  │
└──┴────────────────────────────────┘
附錄本件論罪科刑依據之法條：
中華民國刑法第216條
（行使偽造變造或登載不實之文書罪）
行使第 210 條至第 215 條之文書者，依偽造、變造文書或登載
不實事項或使登載不實事項之規定處斷。
中華民國刑法第210條
（偽造變造私文書罪）
偽造、變造私文書，足以生損害於公眾或他人者，處 5 年以下有
期徒刑。
中華民國刑法第212條
（偽造變造特種文書罪）
偽造、變造護照、旅券、免許證、特許證及關於品行、能力服務
或其他相類之證書、介紹書，足以生損害於公眾或他人者，處1
年以下有期徒刑、拘役或3 百元以下罰金。
中華民國刑法第214條
（使公務員登載不實罪）
明知為不實之事項，而使公務員登載於職務上所掌之公文書，足
以生損害於公眾或他人者，處3 年以下有期徒刑、拘役或5 百元
以下罰金。
護照條例第23條第2項
偽造、變造國民身分證以供申請護照，足以生損害於公眾或他人
者，處 5 年以下有期徒刑、拘役或科或併科新臺幣 50 萬元以
 下之罰金。
行使前項文書者，亦同。
